【裁判字號】    97,易,2680
【裁判日期】    970930
【裁判案由】    毒品危害防制條例
【裁判全文】
臺灣板橋地方法院刑事判決              97年度易字第2680號
公  訴  人  臺灣板橋地方法院檢察署檢察官
被      告  甲○○
上列被告因違反毒品危害防制條例案件，經檢察官提起公訴（九
十七年度偵字第二０五００號），被告於本院準備程序進行中，
就被訴事實為有罪之陳述，經本院告知簡式審判程序意旨，並聽
取公訴人及被告之意見後，本院裁定依簡式審判程序審理，並判
決如下：
    主  文
甲○○轉讓第三級毒品，處有期徒刑參月，如易科罰金，以新臺
幣壹仟元折算壹日。扣案如附表所示之物，均沒收；又轉讓第三
級毒品，處有期徒刑參月，如易科罰金，以新臺幣壹仟元折算壹
日。扣案如附表編號三至六所示之物，均沒收。應執行有期徒刑
肆月，如易科罰金，以新臺幣壹仟元折算壹日。扣案如附表所示
之物，均沒收。
    事  實
一、甲○○明知愷他命係業經公告列為毒品危害防制條例第二條
    第二項第三款之第三級毒品，不得非法轉讓，竟各基於轉讓
    第三級毒品愷他命之犯意，先後為以下二次轉讓第三級毒品
    愷他命之犯行：(一)先於民國九十七年七月七日下午七時許，
    接獲呂學易以行動電話（門號：0000000000號）撥打予其所
    使用之行動電話（門號：0000000000號），向其索討第三級
    毒品愷他命施用後，遂在其位於臺北縣三峽鎮○○街十一號
    三樓住處之樓下，無償轉讓第三級毒品愷他命予呂學易施用
    。(二)復於同年月九日上午七時許，再度接獲呂學易以前揭行
    動電話撥打予其所使用之上開行動電話，向其索討第三級毒
    品愷他命施用後，又在臺北縣三峽鎮安溪國中前，無償轉讓
    第三級毒品愷他命予呂學易施用。嗣於同年月七日下午八時
    許，警方接獲呂學易之母蕭女鳳檢舉呂學易有施用毒品情事
    ，遂於呂學易位在臺北縣三峽鎮○○街一六七巷七號住處當
    場查獲，並扣得如附表編號一、二所示之甲○○轉讓予呂學
    易施用之第三級毒品愷他命一包（驗餘淨重零點六一三五公
    克）、用以包裝第三級毒品愷他命之包裝袋一個。嗣經呂學
    易之陳述及指認後，再於同年月九日上午十時二十分許，為
    警循線持搜索票於甲○○位在臺北縣三峽鎮○○街十一號三
    樓住處當場查獲，並扣得其所有之如附表編號三、四所示第
    三級愷他命十四包（驗餘合計淨重八點二零六公克）、用以
    包裝第三級毒品愷他命之包裝袋十四個、其所有如附表編號
    五所示供本件犯罪預備之包裝袋八個、其所有如附表編號六
    所示供本件犯罪聯繫使用之行動電話一具（不含門號000000
    0000號SIM 卡一枚）。
二、案經臺北縣政府警察局三峽分局移送臺灣板橋地方法院檢察
    署檢察官偵查起訴。
    理  由
壹、程序事項：
    被告甲○○所犯係死刑、無期徒刑或最輕本刑為三年以上有
    期徒刑以外之罪，亦非屬高等法院管轄第一審之案件，其於
    準備程序中就被訴事實為有罪之陳述，經本院告知簡式審判
    程序之旨，並聽取公訴人及被告之意見後，經本院認為適宜
    ，乃依刑事訴訟法第二百七十三條之一第一項規定，裁定進
    行簡式審判程序，先予敘明。
貳、實體事項：
一、上揭犯罪事實，業據被告於本院審理中供承不諱，核與證人
    呂學易於警詢及偵查中所證述之情節大致相符，復有查獲照
    片、行動電話門號0000000000號通聯記錄、臺灣檢驗科技股
    份有限公司濫用藥物檢驗報告二份等件在卷可稽。此外，並
    有扣案如附表編號一、二所示之第三級毒品愷他命一包（驗
    餘淨重零點六一三五公克）、用以包裝第三級毒品愷他命之
    包裝袋一個、如附表編號三、四所示之第三級愷他命十四包
    （驗餘合計淨重八點二零六公克）、用以包裝第三級毒品愷
    他命之包裝袋十四個、被告所有如附表編號五所示供本件犯
    罪預備之包裝袋八個、被告所有如附表編號六所示供本件犯
    罪聯繫使用之行動電話一具（不含門號0000000000號SIM 卡
    一枚）可資佐證。且扣案如附表編號一所示之第三級毒品愷
    他命一包（驗餘淨重零點六一三五公克）、如附表編號三所
    示之第三級愷他命十四包（驗餘合計淨重八點二零六公克）
    ，經送請交通部民用航空局航空醫務中心鑑定後，確均含有
    第三級毒品愷他命成分，此有該中心出具之九十七年七月二
    十三日航藥鑑字第0973669 號、第0000000 號毒品鑑定書二
    份在卷可憑。綜上所述，足認被告之自白核與事實相符，應
    可採為論罪科刑之依據。從而，本件事證已臻明確，被告犯
    行洵堪認定，應予依法論科。
二、查愷他命係毒品危害防制條例第二條第二項第三款規定之第
    三級毒品。是核被告先後二次所為，各係犯毒品危害防制條
    例第八條第三項之轉讓第三級毒品愷他命罪。被告所犯前開
    二罪，犯意各別，應予分論併罰。又一般施用毒品之人，單
    日單次施用毒品之數量，衡情應屬甚微，是本件復查無證據
    足資證明被告先後二次轉讓第三級毒品愷他命予證人呂學易
    之數量，各達於行政院依同條例第八條第六項所頒訂之「轉
    讓持有毒品加重其刑之數量標準」第二條第一項第三款所定
    之淨重二十公克以上，自應認被告並無該項應加重其刑至二
    分之一規定之適用，併予敘明。爰審酌被告於本件先後二次
    非法轉讓毒品供他人施用，戕害他人身心健康，影響社會治
    安，助長社會不良風氣，行為誠屬不該，惟念及其轉讓毒品
    之對象僅一，次數不多，數量甚微，且犯後坦承犯行，態度
    良好等一切情狀，分別量處如主文所示之刑，並均諭知易科
    罰金之折算標準及定其應執行之刑與諭知易科罰金之折算標
    準。
三、再按毒品危害防制條例第二條第二項規定，毒品依其成癮性
    、濫用性及對社會危害性分為四級，並就製造、運輸、販賣
    、意圖販賣而持有、以非法方法使人施用、引誘他人施用及
    轉讓等不同品項毒品之行為，分別定其處罰。至施用或持有
    第三、四級毒品，因其可罰性較低，故予除罪化，僅就施用
    及持有第一、二級毒品科以刑罰。惟鑑於第三、四級毒品均
    係管制藥品，特於同條例第十一條之一明定無正當理由，不
    得擅自持有；第十八條第一項後段復規定查獲之第三、四級
    毒品，無正當理由而擅自持有者，沒入銷燬之。從而，依同
    條例第十八條第一項後段應沒入銷燬之毒品，專指查獲之施
    用、持有第三、四級毒品而言；倘係查獲之製造、運輸、販
    賣、意圖販賣而持有、以非法方法使人施用、引誘他人施用
    或轉讓之第三、四級毒品，既屬同條例相關法條明文規定處
    罰之犯罪行為，即非該條項應沒入銷燬之範圍。又同條例第
    十九條第一項所定「供犯罪所用或因犯罪所得之物」，係指
    犯第四條至第九條、第十二條、第十三條或第十四條第一項
    、第二項之罪所用或所得之物，不包括毒品本身在內，自不
    得為第三、四級毒品之沒收依據（以犯第四條第三項販賣第
    三級毒品罪為例，其供犯罪所用之物，當指「供販賣第三級
    毒品所用之物」而言；第三級毒品本身為販賣之標的，為遂
    行販賣該毒品使用之物，始屬「供犯罪《犯第四條第三項之
    販賣第三級毒品罪》所用之物」，其理至明）。同條例對於
    查獲之製造、運輸、販賣、意圖販賣而持有、以非法方法使
    人施用、引誘他人施用及轉讓第三、四級毒品之沒收，並無
    特別規定，如其行為已構成犯罪，則該毒品即屬不受法律保
    護之違禁物，應回歸刑法之適用（最高法院九十五年度台上
    字第九一一號判決意旨可資參照）。揆諸前開判決意旨說明
    ，本件扣案如附表編號一所示之第三級毒品愷他命一包（驗
    餘淨重零點六一三五公克）、如附表編號三所示之第三級愷
    他命十四包（驗餘合計淨重八點二零六公克），既均屬違禁
    物，則不問屬於犯人與否，均應依刑法第三十八條第一項第
    一款規定宣告沒收。又如附表編號二、四所示之用以包裝第
    三級毒品愷他命之包裝袋一個及十四個，既能與前述第三級
    毒品愷他命分別秤其重量，此有前揭交通部民用航空局航空
    醫務中心出具之九十七年七月二十三日航藥鑑字第0973669
    號、第0000000 號毒品鑑定書二份在卷可考，則與前開第三
    級毒品愷他命即無難以析離而無法個別宣告沒收之情事（最
    高法院九十二年度台上字第六九一一號判決意旨可資參照）
    ，且均具有防止本件第三級毒品愷他命裸露、逸出及潮濕之
    功用，並便於轉讓，分別屬於被告所有供本件犯罪所用及預
    備之物，各依毒品危害防制條例第十九條第一項前段及刑法
    第三十八條第一項第二款規定，併予宣告沒收。另扣案如附
    表編號五所示之包裝袋八個，係被告所有供本件犯罪預備之
    物，業據其於本院審理中供明在卷可按，爰依刑法第三十八
    條第一項第二款規定，併予宣告沒收。又扣案如附表編號六
    所示之行動電話一具（不含門號0000000000號SIM 卡一枚）
    ，係被告所有供其用以本件先後二次轉讓第三級毒品愷他命
    聯繫使用之物，業據其於本院審理中供明在卷可按，亦應依
    毒品危害防制條例第十九條第一項前段規定，併予宣告沒收
    。此外，依司法院九十七年五月六日院台廳刑一字第097000
    9760號函示內容可知，有關國內各家電信公司依其契約內容
    ，均咸認SIM 卡之所有權歸屬客戶所有，故前述門號000000
    0000號（遠傳電信股份有限公司）SIM 卡一枚，其申用客戶
    為被告之母親即案外人林文美，亦據被告於本院審理中供明
    在卷，惟公訴人並未舉證證明該人有何與被告共犯本件犯罪
    之具體事證，本院亦查無其他積極證據足認該人確與被告共
    犯本件犯行，是該人所有之SIM 卡一枚，並非被告所有，且
    非屬違禁物，爰不另為沒收之諭知。另鑑驗所耗損之第三級
    毒品愷他命，既已滅失，爰不另為沒收之諭知，併此敘明。
    至本件雖尚有於證人呂學易住處扣得包裝袋二個、名片一張
    ，以及於被告住處扣得筆管一支，惟並無任何證據證明其上
    均有毒品殘留而屬違禁物，亦無證據證明與本件轉讓第三級
    毒品犯罪有關，自無從併予宣告沒收，附此敘明。
據上論斷，應依刑事訴訟法第二百七十三條之一第一項、第二百
九十九條第一項前段，毒品危害防制條例第八條第三項、第十九
條第一項前段，刑法第十一條、第五十一條第五款、第四十一條
第一項前段、第三十八條第一項第一款、第二款，判決如主文。
本案經檢察官蘇振文到庭執行職務。
中    華    民    國    97    年    9     月    30    日
                  刑事第十庭    法  官  林家賢
如不服本判決，應於判決送達後十日內，向本院提出上訴狀（應
附繕本），上訴於臺灣高等法院。
                                書記官  林政良
中    華    民    國    97    年    9     月    30    日
┌──────────────────────────────────┐
│附表：                                            97年度易字第2680號│
├───┬────────────────────┬─────────┤
│ 編號 │   應  沒  收  物  品                   │    備      註    │
├───┼────────────────────┼─────────┤
│  一  │   扣案之第三級毒品愷他命一包（驗餘淨重 │                  │
│      │   零點六一三五公克）                   │                  │
├───┼────────────────────┼─────────┤
│  二  │   扣案用以包裝編號一之第三級毒品愷他命 │                  │
│      │   之包裝袋一個                         │                  │
├───┼────────────────────┼─────────┤
│  三  │   扣案之第三級毒品愷他命十四包（驗餘合 │                  │
│      │   計淨重八點二零六公克）               │                  │
├───┼────────────────────┼─────────┤
│  四  │   扣案用以包裝編號三之第三級毒品愷他命 │                  │
│      │   之包裝袋十四個                       │                  │
├───┼────────────────────┼─────────┤
│  五  │   扣案之包裝袋八個                     │                  │
├───┼────────────────────┼─────────┤
│  六  │   扣案之行動電話一具（不含門號000000000│                  │
│      │   6號SIM卡一枚）                       │                  │
└───┴────────────────────┴─────────┘
附錄本判決論罪科刑法條：
毒品危害防制條例第八條第三項：
轉讓第三級毒品者，處三年以下有期徒刑，得併科新臺幣三十萬
元以下罰金。


司法院資訊處製作；財團法人民間司法改革基金會備份。
